臺灣屏東地方法院刑事判決　　　　　　　99年度易字第1023號
公　訴　人　臺灣屏東地方法院檢察署檢察官
被　　　告　陳文賢
上列被告因重利案件，經檢察官提起公訴（99年度偵字第9006號
），被告於本院準備程序中就被訴事實為有罪之陳述，經本院合
議庭裁定由受命法官獨任進行簡式審判程序，並判決如下：
    主  文
陳文賢犯重利罪，共肆罪，各處有期徒刑月，如易科罰金，均
以新臺幣壹仟元折算壹日。應執行有期徒刑捌月，如易科罰金，
以新臺幣壹仟元折算壹日。扣案之門號0000000000行動電話（含
SIM 卡壹枚）壹支、帳冊貳紙，均沒收。
    事  實
一、陳文賢基於借貸金錢牟取與原本顯不相當之重利犯意，先後
    於附表所示之時間，利用急迫、輕率、無經驗之阮柏森、陳
    正順因急需週轉，需錢孔急，經由門號0000000000號行動電
    話與陳文賢取得聯繫後，與之約定在其位於屏東縣林邊鄉○
    ○路5 巷34之2 號住處，分別放款予阮柏森及陳正順如附表
    所示之金額，並約定以10天為1 期收取利息，且當場預扣第
    1 期之利息，收息日期屆至時，再向阮柏森及陳正順收取利
    息及本金，以此方式取與原本顯不相當年利率高達365 ％之
    重利（起訴書誤載為年利率120 ％，各次借款之第1 期預扣
    利息及計息方式詳如附表所示），陳文賢並要求阮柏森及陳
    正順於借款時提供身分證影本及簽發與各次借款本金相同面
    額之本票供擔保。嗣於99年9 月23日，阮柏森不堪重利負荷
    而報警，警方遂於99年9 月29日8 時許，前往陳文賢前揭住
    處搜索，當場扣得陳文賢所有，供上開放款取得重利所用之
    門號0000000000號行動電話（含SIM 卡1 枚）、阮柏森及陳
    正順身分證影本4 張、本票4 張及帳冊2 紙等物，而查悉上
    情。
二、案經屏東縣政府警察局東港分局報告臺灣屏東地方法院檢察
    署檢察官偵查起訴，並經本院改依簡式程序審理。
    理  由
一、按簡式審判程序之證據調查，不受第159 條第1 項之限制，
    刑事訴訟法第273 條之2 定有明文，是依上開規定，於行簡
    式審判程序之案件，被告以外之人於審判外之陳述，除有其
    他不得作為證據之法定事由外，應認具有證據能力。查本件
    如下引用被告以外之人於審判外之陳述，因本案採行簡式審
    判程序，復無其他不得做為證據之法定事由，揆諸首揭說明
    ，應認均具有證據能力，合先敘明。
二、前揭犯罪事實，業據被告陳文賢於警詢、偵查、本院準備程
    序及審理時迭承不諱（參警卷第3 至6 頁、偵卷第6 、23至
    25頁，本院卷第12頁背面、第16頁背面），核與被害人阮柏
    森及陳正順證述向被告借款、預扣第1 次利息及計息方式等
    情相符（參警卷第10至14頁），並經證人即被告配偶劉靜怡
    證述被告確有從事高利貸放款等語明確（參警卷第15、16頁
    ），復有阮柏森及陳正順向被告借款時所簽發之本票及供擔
    保之身分證影本各4 紙在卷可證（參警卷第22至24、26頁）
    ，被告放款後記錄放款情形之帳冊2 紙在卷可佐（附於警卷
    第25頁）；此外，並有搜索扣押筆錄、扣押物品目錄表各1
    份、現場照片5 張在卷可稽（附於警卷第18、19、21、34至
    36頁）。綜上各情，足認被告上開自白確與事實相符，堪信
    為真實，其犯行事證明確，堪予認定，應依法論科。
二、核被告所為，均係犯刑法第344 條之重利罪。被告所犯上開
    4 次犯行，犯意各別，行為互殊，應予分論併罰。爰審酌被
    告多次乘被害人需款周轉急迫之際貸予金錢，取得與原本顯
    不相當之重利，危害社會善良風俗，並破壞社會金融秩序，
    所為非是，惟衡其事後坦承犯行，非無悔意，暨其犯罪動機
    、手段、品行、生活狀況、智識程度等一切情狀，分別量處
    如主文所示之刑，並依法定應執行之刑及諭知易科罰金之折
    算標準，以示懲儆。至扣案之門號0000000000行動電話1 支
    （含SIM 卡1 枚）係被告為本案犯行所使用，該行動電話門
    號雖係案外人陳江山名義所申請，有該行動電話門號申請人
    資料在卷可憑（參警卷第28頁），然依據被告於本院之供述
    ，供稱該行動電話門號包含手機自申請後即已為其所有及使
    用等語（參本院卷第18頁），而警方於99年9 月29日對被告
    實施搜索時，確實自被告前揭住處查扣該手機及門號SIM 卡
    ，益證被告使用該行動電話已久，且始終為其所隨身攜帶，
    堪認被告供稱該行動電話機與門號SIM 卡實際為其本人所有
    一節，要屬有據。故扣案之門號0000000000行動電話1 支（
    含SIM 卡1 枚）及另所扣得之帳冊2 紙，均係被告所有供本
    件犯罪所用之物，業據被告供明在卷（參本院卷第18頁），
    應依刑法第38條第1 項第2 款規定宣告沒收。另被害人阮柏
    森及陳正順之身分證影本及本票各4 張，分別係阮柏森及陳
    正順所有之物，均僅供作清償借款本息擔保之用，如被害人
    阮柏森及陳正順嗣後清償借款本息，被告仍須將該等物品返
    還於被害人，自難認係被告犯罪所得之物，而屬被告所有，
    最高法院92年度台上字第2923號判決參照，自不能宣告沒收
    ，附此敘明。
據上論斷，應依刑事訴訟法第299 條第1 項前段、第273 條之1
第1 項，刑法第344 條、第41條第1 項前段、第8 項、第51條第
5 款、第38條第1 項第2 款，刑法施行法第1 條之1 ，判決如主
文。
本案經檢察官陳立興到庭執行職務。
中    華    民    國   100    年    1     月    6     日
                  刑事第五庭  法  官  謝濰仲
以上正本證明與原本無異。
如不服本判決應於收受判決後10日內向本院提出上訴書狀，並應
敘述具體理由；其未敘述上訴理由者，應於上訴期間屆滿後20日
內向本院補提理由書（均須按他造當事人之人數附繕本）「切勿
逕送上級法院」。
中    華    民    國   100    年    1     月    6     日
                              書記官  黃美玲
附錄論罪科刑法條：
刑法第344條
乘他人急迫、輕率或無經驗貸以金錢或其他物品，而取得與原本
顯不相當之重利者，處1 年以下有期徒刑、拘役或科或併科1 千
元以下罰金。
附表：
┌─┬────┬──────┬─────┬─────┬──────┐
│編│被害人  │借款時間    │本金（新臺│第1 期預扣│計息方式    │
│號│        │            │幣）      │利息      │            │
├─┼────┼──────┼─────┼─────┼──────┤
│1 │阮柏森  │98年12月22日│1萬元     │1,000元   │每10天收1 次│
│  │        │            │          │          │，每次利息收│
│  │        │            │          │          │取1,000 元，│
│  │        │            │          │          │直至本金還清│
│  │        │            │          │          │為止。      │
├─┼────┼──────┼─────┼─────┼──────┤
│2 │同上    │98年12月24日│同上      │同上      │同上        │
│  │        │（起訴書誤載│          │          │            │
│  │        │為98年12月14│          │          │            │
│  │        │日          │          │          │            │
├─┼────┼──────┼─────┼─────┼──────┤
│3 │同上    │99年7月9日  │3萬元     │3,000元   │每10天收1 次│
│  │        │            │          │          │，每次利息收│
│  │        │            │          │          │取3,000 元，│
│  │        │            │          │          │直至本金還清│
│  │        │            │          │          │為止。      │
├─┼────┼──────┼─────┼─────┼──────┤
│4 │陳正順  │99年9月23日 │1萬元     │1,000元   │每10天收1 次│
│  │        │            │          │          │，每次利息收│
│  │        │            │          │          │取1,000 元，│
│  │        │            │          │          │直至本金還清│
│  │        │            │          │          │為止。      │
└─┴────┴──────┴─────┴─────┴──────┘